# 有关逆流交易的个人理解

提问人：兵哥 时间：2011-07-21 16:26:08
一、甲企业于持有乙公司有表决权股份的20%，能够对乙公司生产经营施加重大影响。20×7年 11 月，乙公司将其账面价值为 600 万元的商品以 900 万元的价格出售给甲公司，甲公司将其做存货管理。 07 年末尚有 600 万未对外销售。乙公司 07 年实现净利润 1200 万。
甲公司 07 年账务处理： 1 、确认权益法投资收益 借：长期股权投资 240 （不抵扣逆流交易未实行内部利润） 贷：投资收益 240 2 、甲公司需要编制合并报表，逆流交易抵消 首先如果按合并报表的思路应该是 借：营业收入-----合营企业 贷：营业成本-----合营企业 存货-----投资方 由于收入成本是合营企业的，不在合并报表范围，无法抵消合营企业的收入成本。而需要抵消的合营企业的收入成本影响投资公司当前的投资收益，所以通过投资收益调整来调整。所以前述分录变形为： 借：投资收益 200*0.2=40贷： 存货 40 二、 08 年甲公司将该存货全对外销售： 上年个别报表投资收益虚增 40 万，要调减个别报表上年未分配利润，同时调整本期利润
借：年初未分配利润 40 贷：营业成本 40
三、 08 年甲公司 对外销售 300 万，还余 300 万未对外销售
借：年初未分配利润 40 贷：营业成本 40
借:营业陈本 20 贷：存货 20
这样理解对吗

回答人：chenyiwei
在现行的准则框架下，还是要注意区分合并报表层面和个别报表层面的不同处理。
在个别报表层面，在进行权益法核算时应当考虑内部交易未实现损益影响的按比例抵销或按比例实现，但都是通过“长期股权投资”和“投资收益”科目做文章。所以，第一年发生内部交易时，因为有2/3的标的存货未售出，所以应当抵销的内部未实现损益为(900-600) 2/3 20%=40，个别报表层面作：借投资收益 40 ，贷长期股权投资 40 ；以后 2 年每年售出1/3，在进行权益法核算时需相应按比例确认已实现的内部交易未实现损益，即相当于额外借记长期股权投资，贷记投资收益 20 。
在合并报表层面，因为是在个别报表已作上述权益法处理的基础上进行合并调整，所以第一年的抵销分录是： 借：长期股权投资 40贷：存货 40 借：投资收益 20 贷：营业成本 20 以后第 2 年末的合并调整是： 借：长期股权投资 20 贷；存货 20 借：投资收益 20贷：营业成本 20 第三年末的合并调整是： 借：投资收益 20 贷：营业成本 20

回答人：chenyiwei
回复 兵哥 的帖子
根据变化后的背景信息，相关的内部损益调整只能直接在A的合并报表层面进行。B对C进行权益法核算时（包括B如果需要编制合并报表的情形下，B的合并报表中）无需考虑C与A之间交易的未实现利润。
07 年末，A在编制合并报表时，需对C的权益法核算结果作出如下调整： 借：投资收益 60 贷：存货 40 贷：营业成本 20下一年度，假设不考虑 08 年内C与A之间继续发生的采购交易，则 08 年末，A在其合并报表层面应作如下调整：（ 08 年内出售1/3内部交易标的存货。 09 年内再出售剩余的1/3） 借：年初未分配利润 40 贷：存货 20 贷：营业成本 20 09 年末A的调整如下： 借：年初未分配利润 20 贷：营业成本 20

回答人：chenyiwei
回复 兵哥 的帖子
道理和 07 年度交易的抵销原理相同。把 07 、 08 两年的内部交易看作两批互相独立的交易，分别抵销即可。

提问人：兵哥 时间：2011-07-22 09:11:01
第一笔是按期末未实现内部交易来调整，第二笔分录调整的理由和意义呢

回答人：chenyiwei
就已对外实现销售的部分，比照合并报表中对内部交易的处理原则，冲销联营企业净利润中的虚增部分，相应冲销投资方个别报表中由内部交易存货转入销售成本导致的销售成本多计部分。

提问人：兵哥 时间：2011-07-22 21:58:22
陈老师： 针对 9 楼的解答，可以理解为：将子公司投资收益中确认的内部逆流交易利润调减，当该部分利润实际实现时把调减的利润通过调减母公司成本把该部分利润转移到母公司，对吗

回答人：chenyiwei
可以这样理解。

提问人：兵哥 时间：2011-07-29 18:00:35
为啥要贷记营业成本 20 抵消是针对期末未实现对外销售部分的，贷：营业成本 20 已经对外销售了，应该不考虑的，如果贷：营业成本 20 ，则相当于将全部的交易都按相应份额抵消了。 如果只针对期末未实现销售部分，应是 借：投资收益 40 贷：存货 40请陈老师解惑

回答人：chenyiwei
因为母公司个别报表层面，将标的存货对外销售时，销售成本是按照逆销交易价格结转的，导致销售成本虚增，所以要调整，这与合并报表中母子公司内部交易的抵销原理是一样的。

提问人：cjzhangyong 时间：2013-05-13 22:14:20
回复 chenyiwei 的帖子
陈版，联营企业未实现的利润 40 ，按照常理抵消 借:营业收入 营业成本 贷：存货 但是联营企业不纳入合并报表 该分录是不是变成 借:
投资收益 贷：存货 在个别报表按照权益法已经抵消了未实现利润 借：投资收益 贷:长期股权投资 但是 借：投资收益 贷:存货，这里的投资收益怎么理解。

回答人：chenyiwei
投资收益代表在联营企业净利润中所占的份额。合并报表层面是在个别报表层面已作调整的基础上借记长期股权投资，贷记存货。

提问人：cjzhangyong 时间：2013-05-14 07:20:56
回复 chenyiwei 的帖子
在顺流交易中抵消 联营企业的存货，但是联营企业不纳入合并范围，顾抵消长期股权投资， 联营企业的净利润 用投资收益 联营企业的资产 用长期股权投资 在合并报表的时候，这样理解对吗？

回答人：chenyiwei
基本上可以这样理解.

提问人：Summer0623 时间：2015-03-29 13:45:35
A企业占Ｂ企业２０％的股份，有重大影响。 ０９年，Ｂ企业将６００万的存货以９００万销售给Ａ，年终Ａ企业未对外销售。Ｂ实际净利１２００万。 ０９年Ａ企业个别报表分录： ＤＲ：长投１２００＊0.2＝２４０ 　ＣＲ：投资收益 240 DR:投资收益60 CR:长投　　　　６０ 合并报表： 　ＤＲ：长投　　　６０ 　　ＣＲ：存货　　６０ １０年，Ｂ净利１５００万，Ａ对外销售２／３ Ａ个别报表： 借：长投　　　　１５００＊０.2＝３００ 　贷：投资收益 300 借：投资收益　　　 300 1/3 0.2=20(余下1/3未实现的利润） 贷：长投　　　　　２０ 借：长投　　　　　 300 2/3 0.2＝４０(补回已售2/3部分的利润） 　贷：投资收益40 合并报表： 借：长投　　　２０ 贷：存货　　　　２０ 借：投资收益　４０ 贷：营业成本　４０ １１年，Ｂ企业净利２０００万，Ａ出售剩下的１/3 Ａ个别报表 借：长投　　　４００ 贷：投资收益 400 借：长投　　　２０ 贷：投资收益 20 合并报表 借：投资收益　　２０ 贷：营业成本　　　２０ 逆流交易完整的分录是这样的，对吗？望陈老大解答

回答人：chenyiwei
可以这样理解。

提问人：蜗牛 oy 时间：2016-05-22 22:18:36
陈老师，请问 4 楼的答案中，后面 2 年出售1/3，合并报表层面的投资收益是否也应该用未分配利润呢？什么时候用投资收益，什么时候用未分配利润？

回答人：chenyiwei
“未分配利润”项目是为了体现上年度调整对本年度年初未分配利润的滚动影响。投资收益还是主要体现本年度发生额（本年度发生或实现的内部交易损益部分）。